臺灣高等法院高雄分院刑事判決　　　　110年度上訴字第408號
上　訴　人
即　被　告　許勝雄




指定辯護人　本院公設辯護人陳信凱
上列上訴人因違反毒品危害防制條例案件，不服臺灣橋頭地方法
院109 年度訴字第263 號，中華民國109 年11月11日第一審判決
（起訴案號：臺灣橋頭地方檢察署109 年度偵字第4162號），提
起上訴，本院判決如下：
    主  文
原判決關於附表一編號4 、5 暨定應執行刑部分，均撤銷。
甲○○犯附表一編號4 、5 所示之罪，各處如附表一前開編號「
本院判決結果及主文」欄所示之刑及沒收。
其他上訴駁回。
上開撤銷改判部分所處之刑，與駁回上訴部分所處之刑，應執行
有期徒刑捌年陸月。
    事  實
一、甲○○知悉甲基安非他命係毒品危害防制條例第2 條第2 項
    第2 款所列之第二級毒品，不得持有、販賣，竟基於販賣第
    二級毒品以營利之犯意，於附表一編號1 、3 至9 所示之時
    間、地點，以各該編號所示交易方式及金額，販賣甲基安非
    他命予各該編號所示之吳鹽山、陳榮川、蘇琮壹、蔡麗玉；
    並於附表一編號2 所示時間、地點，與吳鹽山談妥交易甲基
    安非他命事宜，並收取價金，惟因尚未交付毒品予吳鹽山而
    止於未遂。嗣因警方對甲○○所持用之門號0000000000實施
    通訊監察，並於民國109 年2 月7 日6 時36分許，至陳榮川
    位於高雄市○○區○○路○○巷00號住處，經陳榮川同意實
    施搜索，扣得吸食球3 個及吸管1 支，復經吳鹽山、陳榮川
    、蘇琮壹、蔡麗玉到案供稱所施用毒品來源為甲○○，而循
    線查悉上情。
二、案經臺南市政府警察局刑事警察大隊報告臺灣橋頭地方檢察
    署檢察官偵查起訴。
    理  由
壹、證據能力部分
一、按被告以外之人於審判外之陳述，雖不符刑事訴訟法第159
    條之1 至之4 等4 條之規定，而經當事人於審判程序同意作
    為證據，法院審酌該言詞陳述或書面陳述作成時之情況，認
    為適當者，亦得為證據；當事人、代理人或辯護人於法院調
    查證據時，知有刑事訴訟法第159 條第1 項不得為證據之情
    形，而未於言詞辯論終結前聲明異議者，視為有前項之同意
    ，同法第159 條之5 定有明文。立法意旨在於傳聞證據未經
    當事人之反對詰問予以核實，原則上先予排除；惟若當事人
    已放棄反對詰問權，於審判程序中表明同意該等傳聞證據可
    作為證據；或於言詞辯論終結前未聲明異議，基於尊重當事
    人對傳聞證據之處分權，及證據資料愈豐富，愈有助於真實
    發見之理念，且強化言詞辯論主義，使訴訟程序得以順暢進
    行，上開傳聞證據亦均具有證據能力。查本判決所引具傳聞
    性質之審判外供述證據，檢察官、上訴人即被告甲○○（下
    稱被告）及辯護人於本院準備程序中均表示同意有證據能力
    （見本院卷第103 頁），且迄於言詞辯論終結前亦未聲明異
    議。本院審酌各該傳聞證據作成時之情況，認均與本件待證
    事實具有關聯性，且查無證據足以證明言詞陳述之傳聞證據
    部分，陳述人有受外在干擾、不法取供或違反其自由意志而
    陳述之情形；書面陳述之傳聞證據部分，亦無遭變造或偽造
    之情事；衡酌各該傳聞證據，作為本案之證據亦屬適當，自
    均得為證據，而有證據能力。
二、另本判決引用之非供述證據部分，查無實施刑事訴訟程序之
    公務員違法取證之情事，依刑事訴訟法第158 條之4 之反面
    解釋，亦有證據能力。
貳、實體部分
一、認定事實所憑之證據及理由
㈠、上開犯罪事實，業據被告於原審及本院審理時坦承不諱（原
    審卷第86、143 頁、本院卷第100 、134 、149 頁），且與
    證人即購毒者吳鹽山、陳榮川、蘇琮壹、蔡麗玉於警詢之證
    述、偵查中之具結證述互核相符（警卷第59至64、99至107
    、161 至168 、213 至226 頁，他卷第9 至11、16至18、22
    至24、30至32頁），並有被告與上開購毒者聯絡毒品交易之
    通訊監察譯文（出處詳附表一各編號所載）、臺灣橋頭地方
    法院（下稱橋頭地院）108 年聲監字第427 號、108 年聲監
    續字第613 、651 號通訊監察書及附表（原審卷第57至59、
    65至68頁）、門號查詢結果（見警卷第33、65、111 、177
    、227 頁）、指認交易地點照片（警卷第185 頁），以及陳
    榮川之自願受搜索同意書、搜索扣押筆錄、扣押物品目錄表
    、扣押物品收據、扣押物品照片（警卷第123 至133 頁）在
    卷可參，可與被告上開自白相互勾稽。
㈡、又關於販賣毒品部分，政府為杜絕毒品氾濫，再三宣導民眾
    遠離毒品，媒體報導既深且廣，對於禁絕毒品之政策，應為
    民眾所熟悉。政府對於查緝施用、轉讓及販賣毒品無不嚴格
    執行，且販賣毒品罪係重罪，若無利可圖，衡情一般持有毒
    品者，當不致輕易將持有之毒品交付他人。況且，販賣毒品
    乃違法行為，非可公然為之，且有其獨特之販售路線及管道
    ，亦無公定之價格，復可任意增減其分裝之數量，而每次買
    賣之價量，亦可能隨時依市場貨源之供需情形、交易雙方之
    關係深淺、資力、對行情之認知、可能風險之評估、查緝是
    否嚴緊，及購買者被查獲時供述購買對象之可能性風險評估
    等諸般事由，而異其標準，非可一概而論，是販賣之利得，
    誠非固定，除經坦承犯行或價量均達到明確外，委難察得實
    情，但販賣毒品係重罪，若無利可圖行為人應無甘冒被查緝
    法辦重刑之危險，平白無端義務為該買賣毒品之工作，是其
    購入之價格必較售出之價格低廉，而有從中賺取買賣差價牟
    利之意圖及事實，應屬合理之認定，而縱使販賣之人從價差
    或量差中牟利方式雖異，其意圖營利之非法販賣行為仍屬同
    一。經查，被告與吳鹽山、陳榮川、蘇琮壹、蔡麗玉非至親
    好友或有錢財共通關係，且被告出面交付甲基安非他命予各
    該購毒者時均有收取若干價金，或已收取價金但尚未交付甲
    基安非他命乙節，業經審認如前，若無藉販賣毒品牟利之情
    ，自無費心甘受重典而涉犯販賣毒品之必要，足認被告就附
    表一編號1 至9 所為，均係為藉由販賣甲基安非他命牟利，
    其主觀上均具有營利之意圖甚明。
㈢、綜上事證，足認被告之任意性自白，核與事實相符，堪信為
    真實。從而，本件事證明確，被告上開犯行，堪予認定，應
    依法論科。
二、論罪
㈠、按行為後法律有變更者，適用行為時之法律，但行為後之法
    律有利於行為人者，適用最有利於行為人之法律，刑法第2
    條第1 項定有明文。又毒品危害防制條例第4 條第2 項、第
    17條第2 項業經立法院修正，並由總統於109 年1 月15日以
    總統華總一義字第10900004091 號令修正公布，並於被告行
    為後之109 年7 月15日生效。修正前毒品危害防制條例第4
    條第2 項規定：「製造、運輸、販賣第二級毒品者，處無期
    徒刑或7 年以上有期徒刑，得併科新臺幣1,000 萬元以下罰
    金。」，修正後則規定：「製造、運輸、販賣第二級毒品者
    ，處無期徒刑或10年以上有期徒刑，得併科新臺幣1,500 萬
    元以下罰金。」，將其法定刑之有期徒刑下限及罰金刑予以
    提高。又修正前同條例第17條第2 項係規定：「犯第4 條至
    第8 條之罪於偵查及審判中均自白者，減輕其刑。」，修正
    後係規定：「犯第4 條至第8 條之罪於偵查及歷次審判中均
    自白者，減輕其刑。」；是除於偵查中自白外，修正後將該
    條項減刑之規定限縮於「歷次」審判中均自白始得適用，而
    非如修正前於審判中「曾經」自白即得減刑。經整體比較結
    果，上開修正後之新法俱未較為有利於被告，自均應適用行
    為時即修正前之規定論處。
㈡、按販賣行為，祇須以營利為目的，有將標的物銷售賣出之行
    為，其販賣行為即已完成，至於是否果真獲得利益，無礙其
    罪名之成立。是苟標的物已因銷售賣出而交付，縱價金尚未
    給付，仍應論以販賣既遂罪；反之，如標的物尚未交付，縱
    行為人已收受價金，仍難謂其販賣行為已屬完成。倘於有償
    讓與他人之初，係基於營利之意思，並著手實施，而因故無
    法高於購入原價出售，或不以原價或低於原價讓與他人時，
    仍屬販賣行為（最高法院110 年台上字第3525、4132號判決
    意旨參照）。本件被告就附表一編號2 所為，雖已收取毒品
    價金7,000 元，惟尚未交付甲基安非他命予購毒者吳鹽山；
    就附表一其餘編號所為，則均已交付甲基安非他命予購毒者
    吳鹽山等人並均已收取價金。是核被告就附表一編號1 、3
    至9 所為，均係犯修正前毒品危害防制條第4 條第2 項之販
    賣第二級毒品罪；就附表一編號2 所為，係犯修正前毒品危
    害防制條例第4 條第2 項、第6 項之販賣第二級毒品未遂罪
    。被告於附表一編號1 、3 至9 各次販賣第二級毒品行為前
    分別持有該等毒品之低度行為，各為販賣之高度行為所吸收
    ，不另論罪。上開被告所犯之9 罪犯意各別，行為互殊，應
    予分論併罰。
㈢、刑之加重、減輕
 1、刑法第25條第2項未遂部分
    就附表一編號2 所示犯行，被告雖已著手為販賣第二級毒品
    之實行，惟未生既遂之結果，為未遂犯，爰依刑法第25條第
    2 項之規定，按既遂犯之刑減輕之。
 2、毒品危害防制條例第17條第2 項偵審自白減輕部分
⑴、按毒品危害防制條例第17條第2 項規定，犯同條例第4 條至
    第8 條之罪於偵查及審判中均自白者，減輕其刑，係為鼓勵
    此類犯罪行為人自白、悔過，並期訴訟經濟、節約司法資源
    而設。所謂「自白」乃對被告或犯罪嫌疑人對自己之犯罪事
    實「全部」或「主要部分」為肯定供述之謂，且非以其係有
    罪之肯定為必要，縱時日、處所、行為態樣等非構成犯罪事
    實之要素略有不符，或另有阻卻違法、阻卻責任事由存在之
    主張而為其辯護權之行使，如所陳述之事實已經合於犯罪構
    成要件者，均不影響其為自白。至其動機如何，為被動抑自
    動，簡單或詳盡，一次或數次，自白後有無翻異，皆非所問
    。再因犯罪事實，是指客觀存在之犯罪一切實際情況總和，
    包括犯罪之全部活動及其結果，本難期犯罪嫌疑人或被告能
    作全面或準確之供述，故於判斷何為犯罪事實「主要部分」
    時，自應綜合考量其已交代之犯罪事實與未交代之犯罪事實
    之危害程度、是否為不同構成要件之犯罪、係事實之抗辯或
    僅主張有阻卻事由等各種相關因素。尤其犯罪嫌疑人或被告
    對自己之犯罪事實「全部」或「主要部分」是否肯認，前後
    供述有所反覆時，自應綜合同一或密接之訊（詢）問期日之
    整體供詞，依前揭標準而為判斷，不能以其後於偵、審過程
    中翻異其詞或對犯罪事實之重要部分有所隱瞞，即否認其之
    前已成立自白之效力（最高法院99年度台上字第4962號、10
    7 年度台上字第2050號、110 年度台上字第4132號判決意旨
    參照）。又關於犯罪事實之「全部」固無論矣，至何謂犯罪
    事實之「主要部分」，仍以供述包含主觀及客觀之構成要件
    該當事實為基本前提，且須視被告或犯罪嫌疑人未交代犯罪
    事實部分係歪曲事實、避重就輕而意圖減輕罪責，或係出於
    記憶之偏差，或因不諳法律而異其效果。倘被告或犯罪嫌疑
    人未交代之犯罪事實，顯然係為遮掩犯罪真象，圖謀獲判其
    他較輕罪名甚或希冀無罪，自難謂已為自白；惟若僅係記憶
    錯誤、模糊而非故意遺漏犯罪事實之主要部分，或只係對於
    自己犯罪行為之法律評價有所誤解。均經偵、審機關根據已
    察覺之犯罪證據、資料提示或闡明後，於明瞭後而對犯罪事
    實之全部或主要部分為認罪之表示，自不影響自白之效力（
    最高法院109 年度台上字第4986號判決意旨參照）。於販賣
    毒品案件而言，販賣毒品罪是以行為人主觀上有營利意圖，
    而以毒品換取金錢或其他對價為其犯罪構成要件事實，其取
    得之對價，不論是從中賺取金錢、減省費用或供己施用之毒
    品等，盡皆屬之。倘被告已陳述其於取得並交付毒品予他人
    之過程，有從中謀取個人利益之意思，而就主觀上牟利之意
    圖及客觀上交付毒品、賺取對價等販賣毒品罪之主要部分為
    肯定之供述時，當屬已經申告其販賣毒品之犯罪事實，縱其
    對於自己犯行之法律評價有所誤解，皆不影響其自首或自白
    之效力（最高法院110 年台上字第2741號判決意旨參照）。
⑵、被告於原審及本院審理時均已坦承附表一所示販賣第二級毒
    品甲基安非他命之全部犯罪事實，業如前述；而被告就附表
    一所示販毒事實於警詢、偵訊時之供述，則分別臚列如附表
    二所示（卷證出處詳如附表二各該編號所示）。查被告就附
    表一編號5 、7 所示販毒事實，於偵查中均坦承相關通訊監
    察譯文係對方向其「購買」甲基安非他命之通話，並承認有
    因此「交付」甲基安非他命予對方，針對販賣毒品犯罪之主
    要構成要件，即主觀上之營利意圖及客觀上之交付毒品行為
    ，已為肯定之供述；就附表一編號4 所示販毒事實，被告於
    警詢時並未否認於108 年11月27日在高雄市彌陀堤防邊有交
    付甲基安非他命予陳榮川之事實（僅稱當天沒有收到錢），
    復於檢察官訊問時，對於陳榮川所述雙方於108 年11月27日
    之「毒品交易」數量不足，故於同年12月6 日再由被告補足
    1 小包甲基安非他命乙節，表示「沒有意見」，並承認同年
    12月6 日當天確實有「交付」甲基安非他命予陳榮川，足認
    被告於檢察官訊問時，對於陳榮川所述於108 年11月27日向
    其「購買」甲基安非他命，且經其於108 年12月6 日「補足
    」約定之毒品交易數量，已然供承不諱。至於被告於附表一
    編號4 、5 、7 所示販毒事實，於偵查中固然供稱陳榮川、
    蘇琮壹、蔡麗玉後來沒有給付毒品價金，嗣於原審及本院審
    判中方坦承確有收到價金，並供稱其於偵查中因為記憶模糊
    ，當時不確定有無收到錢等語在卷（本院卷第149 、150 頁
    ），惟依前揭說明意旨，被告既供承基於營利意圖而交付毒
    品予上開購毒者，所述已該當販賣毒品既遂罪之構成要件，
    是否取得價金賺得利益，本無礙其罪名之成立，則此節自不
    影響被告就販賣毒品既遂罪之主要部分於偵查中自白之效力
    。再者，依被告於偵查中就此部分均表示「毒品交易沒有成
    功，因為我沒有收到錢（因為他們沒有拿錢給我）」（編號
    7 ）、「算是我請他們」（編號4 、5 、7 ）等語（警卷第
    16、22頁、他卷第44頁）觀之，可知被告於偵查中係誤以為
    未收到價金即不構成販賣毒品，方為上開不認罪之供詞，此
    由被告於本院審判時供稱：我當時的想法認為沒有收到錢就
    不構成販賣，所以在偵查中才沒有承認附表一編號4 、5 販
    賣給陳榮川、蘇琮壹等語（本院卷第150 頁），亦可徵知；
    是以，被告於偵查中就此部分未能承認販毒之「全部」犯罪
    事實，顯屬就自己犯行之法律評價有所誤解，更不能憑此否
    認其就販毒事實之「主要部分」已成立自白之效力。準此，
    被告如附表一編號4 、5 、7 所示販毒事實，於偵查中、原
    審及本院已自白犯行，均應依修正前毒品危害防制條例第17
    條第2 項之規定，分別減輕其刑。
⑶、另就附表一編號1 至3 、6 、8 、9 所示販毒犯行，被告於
    偵查中或否認有販賣營利之主觀犯意（編號1 、2 ），或否
    認有交付毒品之客觀行為（編號3 、8 、9 ），或抗辯係代
    為向他人購毒（編號6 ，所述涉及幫助施用毒品），此有附
    表二上開編號所列載之被告警、偵供述可按，均未就販毒事
    實之全部或主要部分為肯定之供述，自不符合修正前毒品危
    害防制條例第17條第2 項之規定，無從據此減刑，併予敘明
    。
 3、刑法第59條減輕部分
⑴、按刑法第59條規定之酌量減輕其刑，必須犯罪另有特殊之原
    因、環境等情狀，在客觀上足以引起一般同情，認為即使予
    以宣告法定最低度刑，猶嫌過重者，始有其適用。此所謂法
    定最低度刑，固包括法定最低本刑；惟遇有其他法定減輕之
    事由者，則應係指適用其他法定減輕事由減輕其刑後之最低
    度刑而言。倘被告別有法定減輕事由者，應先適用法定減輕
    事由減輕其刑後，猶認其犯罪之情狀顯可憫恕，即使科以該
    減輕後之最低度刑仍嫌過重者，始得適用刑法第59條規定酌
    量減輕其刑。
⑵、被告及其辯護人雖主張：被告販毒9 次（其中1 次未遂），
    對象僅為4 人，均屬小額毒品交易，且已坦承全部犯行，又
    被告自幼父母離婚，由母親單獨監護，然母親誤入歧途經常
    入監，乃由祖父母不離不棄照顧長大成人，被告為照顧祖父
    母分擔家計而誤入歧途，主觀惡性並非重大，顯堪憫恕，又
    被告之祖父於108 年2 月2 日過世，被告之祖母70幾歲，若
    判刑過重，可能失去孝順祖母之機會，請求依刑法第59條規
    定減輕其刑等語（原審卷第151 頁、本院卷第10至13、153
    頁）。然查，被告就附表一之各次販賣第二級毒品（未遂）
    犯行，其法定最低本刑為7 年以上有期徒刑，考量被告本件
    犯販賣第二級毒品罪行，與一般販賣第二級毒品案例並無二
    致，本應予責難，且販賣價金分別為新臺幣（下同）500 元
    至7,000 元，尚無客觀上足以引起一般同情之特殊原因與環
    境，依被告此部分犯罪之具體情狀及行為背景觀之，倘對其
    科以法定最低本刑有期徒刑7 年，尚難認有何情輕法重或客
    觀上足以引起社會一般人同情之虞。又被告就附表一編號2
    、4 、5 、7 所示犯行業分別經依刑法第25條第2 項、毒品
    危害防制條例第17條第2 項規定減輕其刑，更無顯然過重之
    情形。更有甚者，被告行為後立法者已將販賣第二級毒品罪
    之法定刑下限由有期徒刑7 年上調為10年，足見立法者認原
    刑度已不足以適度評價此行為之惡性，憑此亦難認定被告之
    行為依修正前較有利之法定刑論處有何過重之情。倘遽予憫
    恕被告而減輕其刑，除對其難收改過遷善之效，無法達到刑
    罰特別預防之目的外，亦易使其他販毒之人心生投機、甘冒
    風險繼續販毒，無法達到刑罰一般預防之目的，是被告上開
    販賣甲基安非他命9 次之犯行，均無適用刑法第59條酌減規
    定之餘地，併此敘明。
參、上訴論斷部分
一、上訴駁回部分（即附表一編號1 至3 、6 至9 部分）
    原審認被告就附表一編號1 至3 、6 至9 部分犯罪事證明確
    ，因而依據相關法律規定予以論科，並審酌被告被告不思守
    法自制，循正當途徑獲取所需，為獲取不法利益，鋌而走險
    販賣第二級毒品予他人，助長毒品散布，危害社會治安及國
    民健康甚鉅，實應予非難，考量被告之犯案時間相隔、購毒
    者人數、販賣金額、附表一編號2 尚未造成毒品流通、於原
    審坦承犯罪之犯後態度，並考量被告於本案犯行前，有犯販
    賣毒品（甲基安非他命）罪、偽造文書罪及多次施用毒品罪
    經法院論罪科刑之紀錄（均未構成累犯），素行非佳，有臺
    灣高等法院被告前案紀錄表及臺灣高雄地方法院（下稱高雄
    地院）102 年度訴字第937 號判決列印資料在卷可佐（原審
    卷第101 至107 、156 至171 頁），且被告為本案附表一編
    號1 、2 犯行後，另案於108 年8 月26日販賣甲基安非他命
    遭警當場查獲而止於未遂，並進入偵查程序，竟不思悔改再
    為本案附表一編號3 、6 至9 所示犯行，亦有高雄地院109
    年度訴字第207 號判決列印資料可佐（原審卷第109 至115
    頁），復衡以被告自陳高職肄業之智識程度，另案入監前從
    事屠宰場工作，月收入約2 至3 萬元，與祖母、母親及胞妹
    同住，離婚，有3 名未成年子女，其中1 名寄養中，2 名由
    前妻扶養，經濟貧寒，有高血壓，身體無重大疾病（原審卷
    第143 頁）等一切情狀，分別量處如附表一編號1 至3 、6
    至9 「原審主文」欄所示之刑。並就沒收部分說明：⑴、被
    告就附表一編號1 至3 、6 至9 所示販賣毒品（未遂）犯行
    ，有收取如各該編號所示之價金，雖未扣案，仍應依刑法第
    38條之1 第1 項前段、第3 項規定，於被告各該販賣毒品罪
    刑項下分別宣告沒收，且於全部或一部不能沒收或不宜執行
    沒收時，均追徵其價額；⑵、未扣案被告所有插用門號0000
    000000號SIM 卡之不詳廠牌手機1 支，係被告用於附表一編
    號1 至3 、6 至9 所示時間與購毒者聯絡之工具，業據被告
    供承在卷（原審卷第143 頁），而各該次聯絡均係作為被告
    販賣第二級毒品所用，應依毒品危害防制條例第19條第1 項
    規定（漏載刑法第38條第4 項規定），在其各次販賣毒品罪
    項下宣告沒收，於全部或一部不能沒收或不宜執行沒收時，
    追徵其價額；⑶、警方對陳榮川實施搜索後扣得陳榮川所有
    之吸食球3 個及吸管1 支，均非被告所有且無證據證明與被
    告本件犯罪事實有關，亦非違禁物，不予宣告沒收。經核原
    判決此部分認事、用法，均無不合，量刑及沒收之說明亦屬
    允當。被告上訴意旨就原判決此部分量刑，請求依刑法第59
    條酌減，為無理由（所犯情狀不符刑第59條酌減其刑之要件
    ，詳如前述），應予駁回。
二、撤銷改判部分（即附表一編號4 、5 部分）
㈠、撤銷之理由
    原審就附表一編號4 、5 部分，以本案事證明確，對被告此
    部分所為2 次販賣第二級毒品犯行予以論罪科刑，固非無見
    。惟查，被告就附表一編號4 、5 所示販毒事實，於偵查中
    已屬自白其犯行，且於原審及本院坦認全部犯罪事實，符合
    修正前毒品危害防制條例第17條第2 項規定之減刑規定，業
    如前述，原審就此部分所示2 次犯行，均未依上開規定減刑
    ，自有違誤。被告上訴意旨執此指摘原判決未就上開部分適
    用上開偵審自白減刑規定予以減刑有誤，為有理由；至於上
    訴意旨請求此部分減刑後，應再依刑法第59條規定予以酌減
    ，依前揭說明，則無理由。原判決就附表一編號4 、5 部分
    ，既有上開可議之處，自應由本院將原判決關於被告上開販
    賣第二級毒品及定應執行刑部分，均予撤銷改判。
㈡、改判之量刑
    爰審酌被告就附表一編號4 、5 部分，明知毒品戕害人身至
    深且鉅，現代國家無不採嚴厲手段防止其氾濫、擴散，蓋其
    氾濫結果不僅嚴重侵蝕社會人心，影響社會治安，更使無數
    家庭因而破毀，危害難以估計，竟貪圖不法利得，販賣甲基
    安非他命2 次，所為誠屬可議，應予非難；惟念被告此2 次
    販賣毒品之金額均為500 元，非屬大量販賣之大盤毒梟，且
    於犯後坦承犯行態度尚可，兼衡其於本院陳稱其為高職肄業
    ，自幼為祖父母撫育，祖父於108 年間過世，目前與祖母同
    住，從事屠宰場工作及幫忙祖母於市場賣菜（本院卷第12、
    151 頁），等一切情狀，分別量處如附表一該編號「本院判
    決結果及主文」欄所示之刑。
㈢、沒收
 1、未扣案之被告所有插用門號0000000000號SIM 卡之不詳廠牌
    手機1 支，經被告供承持用作為附表一編號4 、5 所示販毒
    犯行之聯絡工具（見原審卷第143 頁），應依毒品危害防制
    條例第19條第1 項、刑法第38條第4 項規定，在其各次販賣
    毒品罪項下宣告沒收，且於全部或一部不能沒收或不宜執行
    沒收時，追徵其價額。
 2、又被告就附表一編號4 、5 所示販毒犯行收取之價金，未據
    扣案，應依刑法第38條之1 第1 項前段、第3 項規定，於被
    告各該販賣毒品罪刑項下分別宣告沒收，且於全部或一部不
    能沒收或不宜執行沒收時，均追徵其價額。
三、就上開撤銷改判部分所處之刑，與駁回上訴部分所處之刑，
    定其應執行刑：
    本院審酌販賣毒品罪之規範目的在防止毒品泛濫而危害國民
    健康，被告所犯9 罪均係販賣第二級毒品（未遂），其販賣
    之對象為4 人，犯案時間為108 年8 月、11至12月、109 年
    1 月，相隔並非甚久，販賣金額為500 元至7,000 元不等，
    難與大盤毒梟相提併論，且出於相同之犯罪動機，犯罪模式
    單純且固定，而侵害同一種類之法益，對法益侵害之加重效
    應不大等整體犯罪之非難評價；暨考量因生命有限，刑罰對
    被告造成之痛苦程度，係隨刑度增加而生加乘效果，而非以
    等比方式增加，是則以隨罪數增加遞減其刑罰之方式，當足
    以評價被告行為之不法性之法理（即多數犯罪責任遞減原則
    ），並參酌原審所定之應執行刑，爰就被告所犯上開9 罪，
    定其應執行刑為有期徒刑8 年6 月。
據上論斷，應依刑事訴訟法第368 條、第369 條第1 項前段、第
364 條、第299 條第1 項前段，判決如主文。
本案經檢察官黃聖淵提起公訴，檢察官許月雲到庭執行職務。
中    華    民    國   110    年    10    月    7     日
                  刑事第八庭    審判長法  官  邱明弘
                                      法  官  陳松檀
                                      法  官  林書慧 
以上正本證明與原本無異。
如不服本判決應於收受本判決後20日內向本院提出上訴書狀，其
未敘述上訴理由者，並得於提起上訴後20日內向本院補提理由書
狀（均須按他造當事人之人數附繕本）「切勿逕送上級法院」。
中    華    民    國   110    年    10    月    7     日
                                      書記官  林昭吟
◎、附錄本判決論罪科刑法條：
《修正前毒品危害防制條例第4 條第2 項、第6 項》
製造、運輸、販賣第二級毒品者，處無期徒刑或 7 年以上有期
徒刑，得併科新臺幣 1 千萬元以下罰金。
前5 項之未遂犯罰之。
 
◎、附表一
┌──┬────┬────┬───────────┬──────────┐
│編號│販賣對象│販賣時間│ 販毒之交易方式、金額 │      原審主文      │
│    │        ├────┤                      ├──────────┤
│    │        │販賣地點│                      │ 本院判決結果及主文 │
├──┼────┼────┼───────────┼──────────┤
│1   │吳鹽山  │108 年8 │吳鹽山以門號0000000000│甲○○販賣第二級毒品│
│    │        │月19日17│手機與被告持用之門號OO│，處有期徒刑柒年陸月│
│    │        │時59分稍│00000000手機連絡，雙方│。未扣案之不詳廠牌手│
│    │        │後某時許│約妥交易事宜（通訊監察│機壹支（插用門號OOOO│
│    │        ├────┤譯文詳警卷第67頁），於│OOOOOO號SIM 卡）及販│
│    │        │高雄市三│左列時間、地點，甲○○│賣毒品所得新臺幣參仟│
│    │        │民區○○│將甲基安非他命1 包（重│元均沒收，於全部或一│
│    │        │街OO巷OO│量約1.8 公克）交給吳鹽│部不能沒收或不宜執行│
│    │        │號吳鹽山│山，吳鹽山嗣於同年月21│沒收時，分別追徵其價│
│    │        │住處。  │日晚上某時許於左列地點│額。                │
│    │        │        │給付被告3,000 元。    ├──────────┤
│    │        │        │                      │上訴駁回。          │
├──┼────┼────┼───────────┼──────────┤
│2   │吳鹽山  │108 年8 │吳鹽山以門號0000000000│甲○○販賣第二級毒品│
│    │        │月21日晚│手機與被告持用之門號09│未遂，處有期徒刑肆年│
│    │        │上某時許│00000000手機連絡，約妥│壹月。未扣案之不詳廠│
│    │        ├────┤交易毒品事宜（通訊監察│牌手機壹支（插用門號│
│    │        │高雄市三│譯文詳警卷第68至70頁）│0000000000號SIM 卡）│
│    │        │民區○○│，吳鹽山於左列時間、地│及犯罪所得新臺幣柒仟│
│    │        │街OO巷OO│點交付7,000 元給被告（│元均沒收，於全部或一│
│    │        │號吳鹽山│併予交付編號1 交易之賒│部不能沒收或不宜執行│
│    │        │住處    │欠價金3,000 元），然被│沒收時，分別追徵其價│
│    │        │        │告迄今尚未交付甲基安非│額。                │
│    │        │        │他命予吳鹽山而止於未遂├──────────┤
│    │        │        │。                    │上訴駁回。          │
├──┼────┼────┼───────────┼──────────┤
│3   │陳榮川  │108 年11│陳榮川以門號0000000000│甲○○販賣第二級毒品│
│    │        │月23日17│手機與被告持用之門號OO│，處有期徒刑柒年肆月│
│    │        │時18分通│00000000手機連絡，約妥│。未扣案之不詳廠牌手│
│    │        │話後某時│交易事宜（通訊監察譯文│機壹支（插用門號0OOO│
│    │        │許      │詳警卷第36至37頁），於│OOOOOO號SIM 卡）及販│
│    │        ├────┤左列時間、地點，被告將│賣毒品所得新臺幣伍佰│
│    │        │高雄市彌│甲基安非他命1 包（重量│元均沒收，於全部或一│
│    │        │陀區○○│不詳）交給陳榮川，陳榮│部不能沒收或不宜執行│
│    │        │路○○○│川則給付被告500 元。  │沒收時，分別追徵其價│
│    │        │前      │                      │額。                │
│    │        │        │                      ├──────────┤
│    │        │        │                      │上訴駁回。          │
├──┼────┼────┼───────────┼──────────┤
│4   │陳榮川  │108 年11│陳榮川以門號0000000000│甲○○販賣第二級毒品│
│    │        │月27日15│手機與被告持用之門號OO│，處有期徒刑柒年肆月│
│    │        │時14分通│00000000手機連絡，約妥│。未扣案之不詳廠牌手│
│    │        │話後某時│交易事宜（通訊監察譯文│機壹支（插用門號OOOO│
│    │        │許      │詳警卷第37頁），於左列│OOOOOO號SIM 卡）及販│
│    │        ├────┤時間、地點，被告將甲基│賣毒品所得新臺幣伍佰│
│    │        │高雄市彌│安非他命1 包（重量不詳│元均沒收，於全部或一│
│    │        │陀區堤防│）交給陳榮川，陳榮川則│部不能沒收或不宜執行│
│    │        │邊      │給付被告500 元，其後因│沒收時，分別追徵其價│
│    │        │        │陳榮川反映此次交易毒品│額。                │
│    │        │        │份量不足，雙方遂又於同├──────────┤
│    │        │        │年12月6 日通話聯繫見面│【原判決此部分撤銷】│
│    │        │        │將份量補足。          │甲○○販賣第二級毒品│
│    │        │        │                      │，處有期徒刑參年拾月│
│    │        │        │                      │。未扣案之不詳廠牌手│
│    │        │        │                      │機壹支（插用門號0OOO│
│    │        │        │                      │OOOOOO號SIM 卡）及販│
│    │        │        │                      │賣毒品所得新臺幣伍佰│
│    │        │        │                      │元均沒收，於全部或一│
│    │        │        │                      │部不能沒收或不宜執行│
│    │        │        │                      │沒收時，分別追徵其價│
│    │        │        │                      │額。                │
├──┼────┼────┼───────────┼──────────┤
│5   │蘇琮壹  │108 年11│蘇琮壹使用蔡麗玉之門號│甲○○販賣第二級毒品│
│    │        │月27日13│0000000000手機與被告持│，處有期徒刑柒年肆月│
│    │        │時22分通│用之門號0000000000手機│。未扣案之不詳廠牌手│
│    │        │話後某時│連絡，並將電話交由蔡麗│機壹支（插用門號0OOO│
│    │        │許      │玉與被告約妥交易事宜（│OOOOOO號SIM 卡）及販│
│    │        ├────┤通訊監察譯文詳警卷第38│賣毒品所得新臺幣伍佰│
│    │        │高雄市梓│至39頁），於左列時間、│元均沒收，於全部或一│
│    │        │官區台17│地點，被告將甲基安非他│部不能沒收或不宜執行│
│    │        │線上的產│命1 包（重量不詳）交給│沒收時，分別追徵其價│
│    │        │業道路之│蘇琮壹，蘇琮壹則給付被│額。                │
│    │        │工寮    │告500 元。            ├──────────┤
│    │        │        │                      │【原判決此部分撤銷】│
│    │        │        │                      │甲○○販賣第二級毒品│
│    │        │        │                      │，處有期徒刑參年拾月│
│    │        │        │                      │。未扣案之不詳廠牌手│
│    │        │        │                      │機壹支（插用門號0OOO│
│    │        │        │                      │OOOOO0號SIM 卡）及販│
│    │        │        │                      │賣毒品所得新臺幣伍佰│
│    │        │        │                      │元均沒收，於全部或一│
│    │        │        │                      │部不能沒收或不宜執行│
│    │        │        │                      │沒收時，分別追徵其價│
│    │        │        │                      │額。                │
├──┼────┼────┼───────────┼──────────┤
│6   │蔡麗玉  │108 年12│蔡麗玉持蘇琮壹之門號09│甲○○販賣第二級毒品│
│    │        │月11日17│00000000手機與被告持用│，處有期徒刑柒年肆月│
│    │        │時30分許│之門號0000000000手機連│。未扣案之不詳廠牌手│
│    │        ├────┤絡，約妥交易事宜（通訊│機壹支（插用門號0OOO│
│    │        │高雄市梓│監察譯文詳警卷第41頁）│OOOOOO號SIM 卡）及販│
│    │        │官區○○│，於左列時間、地點，蔡│賣毒品所得新臺幣壹仟│
│    │        │路之○○│麗玉委由蘇琮壹搭載到場│元均沒收，於全部或一│
│    │        │超商門口│，被告將甲基安非他命1 │部不能沒收或不宜執行│
│    │        │        │包（重量不詳）交給蔡麗│沒收時，分別追徵其價│
│    │        │        │玉，蔡麗玉則給付被告  │額。                │
│    │        │        │1,000 元。            ├──────────┤
│    │        │        │                      │上訴駁回。          │
├──┼────┼────┼───────────┼──────────┤
│7   │蔡麗玉  │108 年12│蔡麗玉持蘇琮壹之門號0O│甲○○販賣第二級毒品│
│    │        │月14日11│00000000手機與被告持用│，處有期徒刑參年拾月│
│    │        │時21分通│之門號0000000000手機連│。未扣案之不詳廠牌手│
│    │        │話後某時│絡，談妥交易事宜（通訊│機壹支（插用門號OOOO│
│    │        │許      │監察譯文詳警卷第43頁）│OOOOOO號SIM 卡）及販│
│    │        ├────┤，於左列時間、地點，蔡│賣毒品所得新臺幣伍佰│
│    │        │高雄市梓│麗玉委由蘇琮壹搭載到場│元均沒收，於全部或一│
│    │        │官區台17│，被告將甲基安非他命1 │部不能沒收或不宜執行│
│    │        │線上的產│包（重量不詳）交給蔡麗│沒收時，分別追徵其價│
│    │        │業道路之│玉，蔡麗玉則給付被告  │額。                │
│    │        │工寮    │500 元。              ├──────────┤
│    │        │        │                      │上訴駁回。          │
├──┼────┼────┼───────────┼──────────┤
│8   │蔡麗玉  │108 年12│蔡麗玉以門號0000000000│甲○○販賣第二級毒品│
│    │        │月30日16│手機與被告持用之門號OO│，處有期徒刑柒年肆月│
│    │        │時12分通│00000000手機連絡，約妥│。未扣案之不詳廠牌手│
│    │        │話後某時│交易事宜（通訊監察譯文│機壹支（插用門號0OOO│
│    │        │許      │詳警卷第42頁），於左列│OOOOOO號SIM 卡）及販│
│    │        ├────┤時間、地點，被告將甲基│賣毒品所得新臺幣伍佰│
│    │        │高雄市岡│安非他命1 包（重量不詳│元均沒收，於全部或一│
│    │        │山區○○│）交給蔡麗玉，蔡麗玉則│部不能沒收或不宜執行│
│    │        │○汽車旅│給付被告500 元。      │沒收時，分別追徵其價│
│    │        │館旁之○│                      │額。                │
│    │        │○超商外│                      ├──────────┤
│    │        │        │                      │上訴駁回。          │
├──┼────┼────┼───────────┼──────────┤
│9   │蔡麗玉  │109 年1 │蔡麗玉持蘇琮壹之門號0O│甲○○販賣第二級毒品│
│    │        │月2 日13│00000000手機與被告持用│，處有期徒刑柒年伍月│
│    │        │時27分通│之門號0000000000手機連│。未扣案之不詳廠牌手│
│    │        │話後某時│絡，談妥交易事宜（通訊│機壹支（插用門號OOOO│
│    │        │許      │監察譯文詳警卷第43頁）│OOOOOO號SIM 卡）及販│
│    │        ├────┤，於左列時間、地點，蔡│賣毒品所得新臺幣貳仟│
│    │        │高雄市梓│麗玉委由蘇琮壹搭載到場│元均沒收，於全部或一│
│    │        │官區台17│，被告將甲基安非他命1 │部不能沒收或不宜執行│
│    │        │線上的產│包（重量約0.9 公克）交│沒收時，分別追徵其價│
│    │        │業道路之│給蔡麗玉，蔡麗玉則給付│額。                │
│    │        │工寮    │被告2,000 元。        ├──────────┤  
│    │        │        │                      │上訴駁回。          │
└──┴────┴────┴───────────┴──────────┘
 
◎、附表二
┌──┬────┬────────────┬────────────┬────┐
│編號│犯罪事實│    被告於警詢之供述    │ 被告於檢察官偵訊之供述 │偵審自白│
├──┼────┼────────────┼────────────┼────┤
│1   │附表一編│108 年8 月19日通訊監察譯│108 年8 月19日通訊監察譯│否。    │
│    │號1     │文，是吳鹽山要我幫他兜售│文，是吳鹽山要跟我拿靈芝│        │
│    │        │靈芝飲料，不是要買甲基安│的錢，我當天有拿安非他命│        │
│    │        │非他命的意思。          │給他，但我沒跟他收錢，我│        │
│    │        │（警卷第8 至9 頁）      │跟他說我沒有在賣，我請他│        │
│    │        │                        │就好。                  │        │
│    │        │                        │（他卷第42頁）          │        │
├──┼────┼────────────┼────────────┼────┤
│2   │附表一編│108 年8 月21日通訊監察譯│108 年8 月21日通訊監察譯│否。    │
│    │號2     │文，前面的對談是我幫吳鹽│文，吳鹽山順便問我身上還│        │
│    │        │山兜售靈芝飲料的錢要還他│有沒有甲基安非他命，我跟│        │
│    │        │，後面「順便那個一下」就│他說我沒有那麼多甲基安非│        │
│    │        │是請他施用甲基安非他命的│他命賣他，當天只有免費請│        │
│    │        │意思，安非他命都是我請他│他施用一點點甲基安非他命│        │
│    │        │施用的，他指稱向我購買甲│。                      │        │
│    │        │基安非他命不屬實。      │（他卷第42至43頁）      │        │
│    │        │（警卷第9 至10頁）      │                        │        │
├──┼────┼────────────┼────────────┼────┤
│3   │附表一編│108 年11月23日通訊監察譯│108 年11月23日通訊監察譯│否。    │
│    │號3     │文，是陳榮川要跟我買毒品│文，是陳榮川要跟我買甲基│        │
│    │        │，但我身上沒有，所以沒有│安非他命，但我身上沒有甲│        │
│    │        │交易成功。              │基安非他命賣他。        │        │
│    │        │（警卷第10至11頁）      │（他卷第43頁）          │        │
├──┼────┼────────────┼────────────┼────┤
│4   │附表一編│108 年11月27日通訊監察譯│108 年11月27日通訊監察譯│是。    │
│    │號4     │文，是陳榮川與我的對話，│文，是陳榮川與我對話，我│（原審認│
│    │        │，陳榮川所說於當天在高雄│只記得我有去堤防邊找他，│定：否）│
│    │        │市彌陀區堤防邊以500 元向│但我沒有跟他收錢，也沒有│        │
│    │        │我購買1 小包甲基安非他命│拿東西給他。108 年12月6 │        │
│    │        │，不屬實，我有去那邊的印│日通訊監察譯文，是陳榮川│        │
│    │        │象，但是沒有收到他錢的印│要跟我拿甲基安非他命，這│        │
│    │        │象。                    │是他叫我補0.11公克的甲基│        │
│    │        │（警卷第12頁）          │安非他命給他。陳榮川說我│        │
│    │        │                        │於108 年11月27日「交易毒│        │
│    │        │                        │品」量不足，所以於108 年│        │
│    │        │                        │12月6 日在我住處以1 小包│        │
│    │        │                        │甲基安非他命交給他，「我│        │
│    │        │                        │沒有意見」，「我當天有拿│        │
│    │        │                        │甲基安非他命給他」。    │        │
│    │        │                        │（他卷第43至44頁）      │        │
├──┼────┼────────────┼────────────┼────┤
│5   │附表一編│108 年11月27日通訊監察譯│108 年11月27日通訊監察譯│是。    │
│    │號5     │文，是蘇琮壹打給我，要跟│文，是蘇琮壹要用現金跟我│（原審認│
│    │        │我「購買」甲基安非他命，│「買」甲基安非他命的意思│定：否）│
│    │        │電話中蔡麗玉有說蘇琮壹要│，但他當天沒有拿現金給我│        │
│    │        │給我現金，我到現場蘇琮壹│，「我有給他們甲基安非他│        │
│    │        │跟蔡麗玉都沒有拿現金給我│命」，但沒有跟他們收錢，│        │
│    │        │，但「我有拿甲基安非他命│只有免費請他們施用。    │        │
│    │        │給他們」，算我請他們施用│（他卷第44頁）          │        │
│    │        │，我沒有跟他們收錢。蘇琮│                        │        │
│    │        │壹所說於108 年11月27日在│                        │        │
│    │        │我祖母寮仔（高雄市梓官區│                        │        │
│    │        │台17線上的產業道路）以50│                        │        │
│    │        │0 元向我「購買」1 小包安│                        │        │
│    │        │非他命，是有「屬實」，但│                        │        │
│    │        │都是「他們有拿到毒品」，│                        │        │
│    │        │我沒有跟他們收過錢，算我│                        │        │
│    │        │請他們施用。            │                        │        │
│    │        │（警卷第13至15頁）      │                        │        │
├──┼────┼────────────┼────────────┼────┤
│6   │附表一編│108 年12月11日通訊監察譯│108 年12月11日通訊監察譯│否。    │
│    │號6     │文，是我幫蔡麗玉他們跟別│文，是蔡麗玉要跟我拿甲基│        │
│    │        │人拿甲基安非他命，然後再│安非他命，我當天沒有東西│        │
│    │        │拿給他們，他們再把錢交付│，所以我有幫蔡麗玉去跟別│        │
│    │        │給我。                  │人拿甲基安非他命，交付甲│        │
│    │        │（警卷第18至19頁）      │基安非他命給蔡麗玉後，他│        │
│    │        │                        │再拿1000元給我。        │        │
│    │        │                        │（他卷第45頁）          │        │
├──┼────┼────────────┼────────────┼────┤
│7   │附表一編│108 年12月14日通訊監察譯│108 年12月11日通訊監察譯│是。    │
│    │號7     │文，是蘇琮壹及蔡麗玉要向│文，是蔡麗玉問我有沒有甲│        │
│    │        │我「買」甲基安非他命，但│基安非他命，我沒有賣他，│        │
│    │        │他們沒錢給我要先賒帳，「│這次也是請他們用。      │        │
│    │        │我有拿甲基安非他命毒品給│（他卷第44頁）          │        │
│    │        │他們」，但後來他們也沒有│                        │        │
│    │        │拿錢給我。本次交易沒有成│                        │        │
│    │        │功，因為我沒有收到錢。  │                        │        │
│    │        │（警卷第15至16、21至22頁│                        │        │
│    │        │ ）                     │                        │        │
├──┼────┼────────────┼────────────┼────┤
│8   │附表一編│108 年12月30日通訊監察譯│108 年12月30日通訊監察譯│否。    │
│    │號8     │文，應該是蔡麗玉要跟我買│文，是蔡麗玉要跟我拿甲基│        │
│    │        │，我們沒有碰面，沒有交易│安非他命，當天我沒有東西│        │
│    │        │成功。                  │給他，我也沒有去找他。  │        │
│    │        │（警卷第19至20頁）      │（他卷第45頁）          │        │
├──┼────┼────────────┼────────────┼────┤
│9   │附表一編│109 年1 月2 日通訊監察譯│109 年1 月2 日通訊監察譯│否。    │
│    │號9     │文，是我與蔡麗玉的通話內│文，是我與蔡麗玉對話，當│        │
│    │        │容，他要跟我購買安非他命│天我沒有東西給他們。    │        │
│    │        │，但沒有交易成功，因為我│（他卷第44至45頁）      │        │
│    │        │身上沒有毒品。          │                        │        │
│    │        │（警卷第16至17頁）      │                        │        │
└──┴────┴────────────┴────────────┴────┘